臺灣臺中地方法院交通事件裁定　　　100年度交聲字第2252號
原處分機關　交通部公路總局臺中區監理所臺中市監理站
異議人即
受處分人　　林鼎勝
送達代收人　黃鏡妃
上列異議人即受處分人因違反道路交通管理處罰條例案件，對於
交通部公路總局臺中區監理所臺中市監理站民國100年7月19日所
為之處分（裁監稽違字第裁61-GF0000000號裁決書）聲明異議，
本院裁定如下：
    主  文
原處分撤銷。
林鼎勝汽車駕駛人，駕駛汽車經測試檢定酒精濃度超過規定標準
，處吊扣普通重型機器腳踏車駕駛執照壹年，並應接受道路交通
安全講習。
    理  由
一、原處分機關略以：異議人即受處分人林鼎勝（下稱受處分人
    ）於民國99年6月9日凌晨0時14分許，駕駛車牌號碼037-HMU
    號重型機車，在臺中市○○路與興安路口處，因「酒後駕車
    ，經酒測值每公升0.68毫克（禁駛）」違規，經臺中市警察
    局交通警察隊直屬第一分隊員警依違反道路交通管理處罰條
    例第35條第1項第1款製作中市警交字第GF0000000號舉發違
    反道路交通管理事件通知單予以舉發。本案緩起訴期間業已
    期滿，該所遂於100年7月19日以裁監稽違字第裁61-GF00000
    00號裁決書裁處受處分人罰鍰新臺幣（下同）4萬5000元，
    吊扣駕駛執照12個月及施以道路交通安全講習，逾期依裁決
    書處罰主文規定裁處。
二、異議意旨略以：伊因酒駕已於99年7月1日確定義務勞務之執
    行，並已在確切之日期前完成義務勞務50小時，內心深感悔
    意，也有所警惕；因緩起訴已期滿，申請一罪不二罰，監理
    單位方面罰鍰，請予以免罰等語。
三、按行政罰法第26條第1項規定：「一行為同時觸犯刑事法律
    及違反行政法上義務規定者，依刑事法律處罰之。但其行為
    應處以其他種類行政罰或得沒入之物而未經法院宣告沒收者
    ，亦得裁處之。」，其立法理由乃：「一行為同時觸犯刑事
    法律及違反行政法上義務規定時，由於刑罰與行政罰同屬對
    不法行為之制裁，而刑罰之懲罰作用較強，故依刑事法律處
    罰，即足資警惕時，實無一事二罰再處行政罰之必要。且刑
    事法律處罰，由法院依法定程序為之，較符合正當法律程序
    ，應予優先適用…。」既上述立法目的係因行為人已接受刑
    罰而足資警惕，已發生懲罰之作用，而無必要使行為人陷於
    雙重處罰之不利益，則為體現上開立法精義，有關刑事法律
    處罰之範圍，即應予實質認定，即凡刑事實體法或程序法中
    所規定客觀上剝奪行為人生命、自由、財產等權利，主觀上
    亦因制裁之嚴厲、痛苦，而足以造成心理強制，間接達成矯
    正教化目的之處遇手段者，均應屬之，不以刑法上所規定主
    刑及從刑之種類為限。又按刑事訴訟法第253條之2之規定，
    檢察官為緩起訴處分者，得命被告於一定期間內履行向公庫
    或指定之公益團體、地方自治團體支付一定之金額；上述命
    被告為金錢給付之事項，應得被告之同意，並得為民事強制
    執行名義。檢察官課以被告上開負擔，形式上雖非刑法第33
    、34條所定刑之種類，但實質上制裁之結果，卻影響其財產
    權，有足以造成被告內心壓力，而促其自我矯正，避免日後
    再酒後駕車之效果，此與其因被起訴或聲請以簡易判決處刑
    致被判處得易科罰金之有期徒刑及拘役或罰金所欲達成之刑
    罰目的，實無二致，故解釋上，此項負擔應屬上所載刑事法
    律處罰之範圍，而有行政罰法第26條第1項「一事不二罰」
    規定之適用。復參以刑事訴訟法第253條之1之規定，可知有
    關緩起訴處分需具備之要件，與不起訴處分之要件不同；不
    起訴處分係自處分確定時起即發生實體上之確定力，也與緩
    起訴處分在緩起訴期間內尚無實質確定力可言（參酌最高法
    院94年台非字第215號判例意旨），迥然有別。故將行政罰
    法第26條第2項規定之「不起訴處分」，解為包括「緩起訴
    處分」在內，不僅形式上已逾文義解釋之範圍，實質上也難
    相提並論；尤其，行政罰法第26條第2項乃對人民不利益之
    規定，更應禁止擴張解釋其適用範圍。
四、經查：
(一)、受處分人於前揭時間、地點，因酒後駕車違規，經臺中市警
    察局交通警察隊直屬第一分隊員警舉發，並移送臺灣臺中地
    方法院檢察署檢察官偵辦，經該署檢察官於99年6月14日以
    99年度速偵字第2229號為緩起訴處分，緩起訴期間為1年，
    並命受處分人於緩起訴處分確定日起，至緩起訴期間屆滿前
    3個月止，向指定之政府機關、政府機構、行政法人、社區
    或其他符合公益目的之機構或團體提供50小時之義務勞務，
    並應於緩起訴處分確定後，依該署觀護人之指示，按時至該
    署報到，接受相關規定說明，嗣受處分人業已提供50小時之
    義務勞務完畢，緩起訴期間業已屆滿未經撤銷等事實，有舉
    發違反道路交通管理事件通知單、臺灣臺中地方法院檢察署
    檢察官緩起訴處分書及臺灣高等法院被告前案紀錄表各乙份
    在卷可憑。
(二)、本件臺灣臺中地方法院檢察署檢察官所為對於受處分人為緩
    起訴處分，除向指定之政府機關、政府機構、行政法人、社
    區或其他符合公益目的之機構或團體提供50小時之義務勞務
    ，並應於緩起訴處分確定後，依該署觀護人之指示，按時至
    該署報到，接受相關規定說明，已產生實質刑罰之效果，而
    非不起訴處分甚明。又受處分人因緩起訴處分向指定之政府
    機關、政府機構、行政法人、社區或其他符合公益目的之機
    構或團體提供50小時之義務勞務，並於緩起訴處分確定後，
    依該署觀護人之指示，按時至該署報到，接受相關規定說明
    ，檢察官既認本件受處分人緩起訴之期間為1年，認受處分
    人應知所警惕，無再犯之虞，對於公共利益之維護已無礙，
    自無再另處以原處分機關罰鍰之必要。綜上所述，受處分人
    業依緩起訴處分向指定之政府機關、政府機構、行政法人、
    社區或其他符合公益目的之機構或團體提供50小時之義務勞
    務，並於緩起訴處分確定後，依該署觀護人之指示，按時至
    該署報到，接受相關規定說明，原處分機關再對受處分人裁
    處「罰鍰新臺幣4萬5000元」之行政裁罰，即有未洽，受處
    分人所為異議，為有理由。
(三)、至原處分裁處受處分人吊扣駕駛執照12個月，並施以道安講
    習之處分，核與道路交通管理處罰條例第35條第1項第1款及
    第24條第1項第2款之規定相符，並屬行政罰法第26條第1項
    規定之其他種類行政罰，並得裁處之，亦無違背一事不二罰
    原則，原處分予以裁處，於法即無違誤。
五、綜上所述，原處分機關於裁處受處分人罰鍰4萬5000元部分
    ，違背行政罰法第26條第1項前段一事不二罰之規定，於法
    未合，受處分人就此部分之異議即有理由。並基於酒後駕車
    一個交通違規行為，有關其處罰效果之罰鍰、吊扣駕駛執照
    與施以道路交通安全講習等與該交通違規行為是否存在均無
    從分離，應予一併審理，並因原處分就罰鍰4萬5000元裁處
    失當，爰由本院撤銷原處分，自為處分，就罰鍰、吊照及安
    全講習等處罰效果，為一併重新諭知，如主文第2項所示。
六、據上論斷，應依道路交通管理處罰條例第87條第2項，道路
    交通事件處理辦法第19條前段，裁定如主文。
中    華    民    國  100      年    7    月    26    日
                        臺灣臺中地方法院交通法庭
                            法  官  劉麗瑛
以上正本證明與原本無異。
如不服本裁定，應於收受送達後5日內向本院提出抗告狀。（應
附繕本）
                            書記官  王玟
中    華    民    國   100    年    7     月    26    日